【裁判字號】    92,交聲,236
【裁判日期】    920409
【裁判案由】    交管條例聲異
【裁判全文】
臺灣板橋地方法院交通事件裁定                  九十二年度交聲字第二三六號
    原處分機關  交通部公路總局臺北區監理所
    異  議  人  甲○○
    即受處分人
右列受處分人因違反道路交通管理處罰條例案件，對原處分機關九十一年十一月二十
日北監五字第裁四○－ＡＢＷ四九六二六八號處分，聲明異議，本院裁定如左：
    主  文
異議駁回。
    理  由
一、按汽車行駛於道路上，其汽車駕駛人或前座乘客未繫安全帶者，處駕駛人新臺幣
    一千五百元罰鍰，道路交通管理處罰條例第三十一條第一項規定甚明。次按，行
    政罰因以行政義務之違反，為其可罰性之依據，而於責任要件上無刑事制裁法以
    處罰故意犯為原則、處罰過失犯為例外理論之適用，亦未設類似刑法關於過失犯
    之處罰，以法律有明文規定者為限之法文，惟此非謂行政罰不以有責性為主觀要
    件，蓋其處罰仍帶有對於違反行政義務之不法行為加以非難、制裁之內涵，自以
    行為人之行為出於故意或過失為必要；但應受行政罰之行為，僅須違反禁止規定
    或作為義務，而不以發生損害或危險為其要件者，推定為有過失，於行為人不能
    舉證證明自己無過失時，即應受處罰，此觀諸司法院大法官會議釋字第二七五號
    解釋文內容即明。
二、原處分機關略以：台北市政府警察局北投分局永明派出所執勤員警於九十年十一
    月四日十四時五分，在台北市○○區○○路、懷德街口，查獲異議人即受處分人
    甲○○駕駛車牌號碼ＧＰ－五一一三號自用小客車，因「乘客未繫安全帶」之違
    規行為，經警攔停當場掣單舉發，並於收受通知聯簽章處註記「拒簽拒收」。是
    依道路交通管理處罰條例第三十一條第一項、第九十二條、第九條及違反道路交
    通管理事件統一裁罰基準及處理細則第十一條第一項第一款、第四十四條第一項
    及道路交通安全規則第八十九條第一項第五款規定，裁處罰鍰新臺幣一千五百元
    等語；異議人以當時乘客確實都有繫安全帶，臨檢也有配合云云置辯，求為撤銷
    原裁罰處分。
三、經查：本件異議人即受處分人甲○○於右揭時、地駕駛車輛前座乘客未繫安全帶
    之事實，業據證人即台北市政府警察局北投分局永明派出所員警乙○○於本院訊
    問時結證屬實，證人乙○○並稱「當時有三人進行路檢，在台北市○○區○○街
    、明德路口進行，懷德街路比較小，我們三人分開站，我看到異議人違規時，就
    將他攔停，當時看到駕駛座旁的乘客沒有繫安全帶，等到我攔停時，乘客才將安
    全帶繫上，所以異議人下來時，我告訴他你的乘客沒有繫安全帶，他辯稱說有，
    我說你乘客的安全帶是在停車後才繫上，我就進行舉發，但是異議人不簽，我說
    如果你不收紅單我就會寄給你」等語（見本院九十二年三月十九日筆錄）。又交
    通警察掣單舉發違反道路交通管理處罰條例所列之違規事實，本質上為行政處分
    ，係公務員基於職務上之權力，依法就特定之具體事件所為之具公法上效果之單
    方行政行為，基於公務員為公法上行為具有公信力之原則，該行政行為當可被推
    定為真正，本件查無任何證據證明員警舉發有何違誤情事，其據以依法處分之事
    實自應認定為正確；準此，異議人駕駛車輛前座乘客未繫安全帶之行為甚明，異
    議人僅空言置辯，無何其他無過失之舉證以供調查，亦無從排除過失之推定，揆
    諸首開法條規定及說明，仍不得免罰甚明，而其執確有繫安全帶云云，資為其善
    意及免罰之論據，顯無可採；綜上本件違規事證明確，異議人駕駛車輛，違反前
    座乘客應繫安全帶之規定，堪予認定。
四、從而，原處分機關依據首開法條規定，裁處罰鍰新臺幣一千五百元，無何違誤，
    量罰亦甚妥適，應予維持，本件異議為無理由，應予駁回。
據上論結，應依道路交通案件處理辦法第十九條，裁定如主文。
中      華      民      國      九十二      年      四      月    九    日
                                  臺灣板橋地方法院交通法庭
                                     法  官   胡  堅  勤
右正本證明與原本無異。
如不服本裁定，應於裁定送達後五日內，向本院提出抗告狀。
                                     書記官   劉  文  美
中      華      民      國      九十二      年      四      月    九    日


司法院資訊處製作；財團法人民間司法改革基金會備份。
